【裁判字號】    98,訴,939
【裁判日期】    980519
【裁判案由】    毒品危害防制條例
【裁判全文】
臺灣板橋地方法院刑事判決               98年度訴字第939號
公  訴  人  臺灣板橋地方法院檢察署檢察官
被      告  甲○○
上列被告因毒品危害防制條例案件，經檢察官提起公訴（98年度
毒偵字第782 號），被告於本院準備程序進行中就被訴事實為有
罪之陳述，經本院合議庭裁定由受命法官獨任進行簡式審判程序
，判決如下：
    主  文
甲○○施用第一級毒品，累犯，處有期徒刑柒月，扣案海洛因壹
袋（驗餘淨重零點零壹參肆公克）沒收銷燬之，注射針筒壹支沒
收之。
    事  實
一、甲○○前因施用毒品案件，經本院以91年度毒聲字第1758號
    裁定送勒戒處所施以觀察、勒戒，因認無繼續施用傾向，而
    於民國91年6 月19日釋放出所；又於94年間因施用毒品案件
    ，經本院以94年度訴字第1380號判決判處有期徒刑7 月確定
    ，連同其另犯之竊盜與搶奪案件，分經本院以94年度易字第
    563 號判決判處有期徒刑8 月，及臺灣高等法院以95年度上
    訴字第202 號判決判處有期徒刑2 年8 月確定部分，再經本
    院以96年度聲減字第3622號裁定就所犯施用毒品與竊盜案件
    予以減刑，並定前開3 罪應執行有期徒刑3 年2 月確定，後
    執行至97年1 月11日因縮短刑期假釋出監，所餘刑期付保護
    管束，於同年7 月19日保護管束期滿假釋仍未經撤銷，原未
    執行之刑，以已執行論。詎仍不知悔改，竟基於施用第一級
    毒品之犯意，於98年1 月19日12時許，在臺北縣樹林市○○
    路某處公園廁所內，以將第一級毒品海洛因粉末置入針筒注
    射進入體內之方式，施用第一級毒品海洛因1 次。嗣於同日
    14 時20 分許，在臺北縣樹林市○○路與八德路口為警發覺
    可疑而加以盤查，甲○○隨即同意員警搜索，因而扣得海洛
    因1 袋（驗餘淨重0.0134公克）及注射針筒1 支，經採集其
    尿液送驗，結果呈海洛因代謝物可待因、嗎啡類陽性反應。
二、案經臺北縣政府警察局中和分局報請臺灣板橋地方法院檢察
    署檢察官偵查起訴。
    理  由
一、本案被告甲○○所犯係死刑、無期徒刑、最輕本刑為三年以
    上有期徒刑以外之罪，且非高等法院管轄之第一審案件，其
    於準備程序中就被訴事實為有罪之陳述，經本院告知簡式審
    判程序之旨，並聽取公訴人、被告之意見後，經合議庭裁定
    由受命法官獨任進行簡式審判程序，合先敘明。
二、上揭犯罪事實，業經被告於本院準備程序及審理中坦承不諱
    ，並有扣得且經交通部民用航空局航空醫務中心98年3 月6
    日航藥鑑字第0981114 號毒品鑑定書鑑定確認之海洛因1 袋
    （驗餘淨重0.0134公克）可資佐證。另查被告為警採集之尿
    液檢體，經以酵素免疫分析法（EIA） 檢驗及以氣相層析質
    譜儀法（GC/MS） 確認檢驗結果，呈可待因、嗎啡類陽性反
    應，有臺北縣政府警察局中和分局98年尿液檢體編號順序登
    記簿、查獲毒品案件尿液檢體監管紀錄表、臺灣檢驗科技股
    份有限公司98年2 月12日編號：UL/2009/10579 號之濫用藥
    物檢驗報告各乙紙在卷可憑，復有注射針筒1 支扣案可佐，
    足認被告之自白與事實相符，洵堪採為認定事實之依據，本
    案事證明確，被告犯行已堪認定。
三、又按92年7 月9 日新修正之毒品危害防制條例刪除二犯及三
    犯之規定，一改修法前繁雜之處遇程序，僅將施用毒品者簡
    化區分為初犯、再犯，並認施用毒品者係屬病患性犯人，以
    觀察、勒戒戒除其身癮，並以強制戒治去除其心癮。經觀察
    、勒戒或強制戒治執行完畢釋放後，若係5 年後再犯該條例
    第10條施用毒品罪者，與同條例第20條第1 項、第2 項關於
    「初犯」之處理方式相同，檢察官應先聲請法院裁定令被告
    入勒戒處所觀察、勒戒，並視有無繼續施用毒品傾向，決定
    應予釋放、為不起訴之處分，或應聲請法院裁定令入勒戒處
    所強制戒治；若係5 年內「再犯」同條例第10條施用毒品罪
    者，依同條例第23條第2 項規定，檢察官則應依法追訴。觀
    諸該條例第20條第3 項之修正理由：「觀察、勒戒或強制戒
    治5 年後再犯者，顯見前所實施之觀察、勒戒或強制戒治已
    足以遮斷其施用毒品之癮，為期自新及協助其戒除毒癮，對
    此5 年後再犯者，爰明定仍適用初犯之規定，先經觀察、勒
    戒、強制戒治之程序。」及同條例第23條第2 項之修正理由
    ：「為配合簡化施用毒品犯之刑事處遇程序，並鑑於經觀察
    、勒戒或強制戒治執行完畢釋放後5 年內再犯者，其再犯率
    甚高，原據以實施之觀察、勒戒及強制戒治既已無法收其實
    效，自應施以刑事處遇。」顯然如施用毒品者係前經觀察、
    勒戒或強制戒治等治療程序執行完畢5 年後，始再施用毒品
    之「初犯」，因前所執行之觀察、勒戒或強制戒治已足收戒
    除毒癮之效，自應重新執行觀察、勒戒或強制戒治等治療程
    序，並於治療程序執行完畢後，由檢察官為不起訴處分，毋
    庸對之追訴處罰；反之，在「再犯」之情形，因其先前所為
    治療程序顯未能收戒斷毒癮之效，且考量施用毒品者之再犯
    率偏高，乃簡化其刑事處遇程序，而逕予追訴處罰，不再施
    以治療程序。參酌上開立法理由，修正毒品危害防制條例就
    施用毒品者，祇於「初犯」及「5 年後再犯」二種情形，有
    其追訴條件之限制，即須於初犯經觀察、勒戒或強制戒治釋
    放後，5 年內均無施用毒品之行為，始能認其前所實施之觀
    察、勒戒或強制戒治已足遮斷毒癮，而得於5 年後再犯時，
    再予適用初犯之規定，重行觀察、勒戒等程序。倘5 年內已
    經再犯，被依法追訴處罰，縱其第3 次（或第3 次以上）施
    用毒品之時間在初犯釋放5 年以後，即與「5 年後再犯」之
    情形有別，且因已於「5 年內再犯」，顯見其再犯率甚高，
    原實施觀察、勒戒或強制戒治，已無法收其實效，而無5 年
    戒斷期之存在，自無再經觀察、勒戒及強制戒治之必要，應
    由檢察官逕行起訴，始符新法修正之本旨。是被告前因施用
    毒品案件，除經送觀察、勒戒之執行外，更曾經判處罪刑確
    定，有臺灣高等法院被告前案紀錄表乙份在卷可佐，被告於
    第1 次觀察、勒戒執行完畢後，既曾於5 年內再犯毒品危害
    防制條例第10條之罪，並曾經判刑確定，本次被告所犯毒品
    危害防制條例第10條之罪，自非屬毒品危害防制條例第20條
    第3 項所定「5 年後再犯」之情形，而應依法追訴，附此敘
    明。
四、核被告所為，係犯毒品危害防制條例第10條第1 項之施用第
    一級毒品罪，其施用前後持有第一級毒品海洛因之低度行為
    ，應為施用之高度行為所吸收，不另論罪。查被告有如犯罪
    事實欄所載之犯罪科刑與執行完畢情形，此觀諸前述卷附之
    被告前案紀錄表即明，其受有期徒刑之執行完畢後，5 年以
    內故意再犯本案有期徒刑以上之施用第一級毒品罪，為累犯
    ，應依刑法第47條第1 項之規定加重其刑。爰審酌被告前已
    因施用毒品案件經送觀察、勒戒，後又經本院判處罪刑在案
    而仍不能戒除毒癮，再次漠視法令禁制而犯本罪，顯見其戒
    除毒癮之意志薄弱，惟念其犯後坦承犯行，態度尚佳，且施
    用毒品所生危害，實以自戕身心健康為主，對於他人生命、
    身體、財產等法益，尚無明顯而重大之實害等一切情狀，量
    處如主文所示之刑，以示懲儆。
五、扣案海洛因1 袋（驗餘淨重0.0134公克），為被告持有供施
    用之第一級毒品，而查獲之海洛因為細微粉末，部分必已沾
    附於包裝袋上，若欲完全析離，雖非不可能，但此舉對毒品
    危害防制政策之施行，並無特殊助益，且徒費執行之成本，
    爰併依毒品危害防制條例第18條第1 項前段規定宣告沒收銷
    燬之，以符執行之實際。至扣得之注射針筒1 支，則為被告
    所有供本案犯罪所用之物，應另依刑法第38條第1 項第2 款
    沒收之。
據上論斷，應依刑事訴訟法第273 條之1 第1 項、第299 條第1
項前段，毒品危害防制條例第10條第1 項、第18條第1 項前段，
刑法第11條前段、第47條第1 項、第38條第1 項第2 款，判決如
主文。
本案經檢察官蘇振文到庭執行職務。
中    華    民    國    98    年    5     月    19    日
                  刑事第五庭  法  官  盧軍傑
上列正本證明與原本無異。
如不服本判決，應於判決送達後10日內敘明上訴理由，向本院提
出上訴狀 (應附繕本) ，上訴於臺灣高等法院。其未敘述上訴理
由者，應於上訴期間屆滿後20日內向本院補提理由書「切勿逕送
上級法院」。
                              書記官  周玉茹
中    華    民    國    98    年    5     月    19    日
附錄本案論罪科刑法條全文：
毒品危害防制條例第10條
施用第一級毒品者，處6月以上5年以下有期徒刑。
施用第二級毒品者，處3年以下有期徒刑。


司法院資訊處製作；財團法人民間司法改革基金會備份。
